最高法院民事裁定　　　　　　　　　 111年度台簡抗字第46號
再 抗告 人　甲○○
法定代理人　乙○○
代　理　人　鍾韻聿律師
上列再抗告人因與相對人A1間聲請認可收養子女事件，對於中
華民國110年11月25日臺灣高雄少年及家事法院裁定（110年度家
聲抗字第110號），提起再抗告，本院裁定如下：
    主  文
原裁定廢棄，應由臺灣高雄少年及家事法院更為裁定。
    理  由
一、按抗告法院認抗告為有理由者，應廢棄或變更原裁定；非有
    必要，不得命原法院或審判長更為裁定，民事訴訟法第 492
    條定有明文。如何情形始為必要，應從嚴衡量，以省發回之
    煩。是該條所稱之必要，係指抗告法院無從逕為裁定，須由
    原法院或審判長調查始能為裁定，或抗告法院就事實及證據
    自行調查倍感困難等情形而言。倘無此情形，竟命原法院或
    審判長更為裁定或處理，即屬消極不適用法規，致顯然影響
    裁判之適用法規顯有錯誤。上開規定，依家事事件法第97條
    、非訟事件法第46條規定，於家事非訟事件準用之。
二、本件再抗告人於民國110 年1月6日，由其原法定代理人丙○
    ○（00年00月00日歿）代為意思表示，與相對人訂立收養同
    意書及收養契約書，約定由相對人收養再抗告人為養女（下
    稱系爭收養契約），並向臺灣高雄少年及家事法院聲請認可
    收養，經該院司法事務官（下稱第一審）以裁定駁回其聲請
    。相對人不服，提起抗告，該院合議庭（下稱原法院）以：
    系爭收養契約於110 年1月6日已成立，雖丙○○在聲請認可
    程序中死亡，由現法定代理人乙○○繼為法定監護人，乙○
    ○於聲明承受程序後，表示不同意本件收養，亦不致使本件
    聲請程式有所欠缺。另再抗告人之生母丁○○雖經法院裁定
    停止親權，但仍有民法第1076條之1第1項規定之同意權，第
    一審未通知丁○○陳述意見，逕裁定駁回本件認可收養之聲
    請，自有不當，應廢棄第一審裁定，發回第一審更為處分等
    詞，為其論據。然查上開事項，非不可由原法院自行調查認
    定，殊無發回第一審命更為處分之必要。原法院予以發回，
    顯有適用民事訴訟法第492 條規定之錯誤。再抗告意旨雖未
    指摘及此，然原裁定既有不當，再抗告人求予廢棄，非無理
    由。
據上論結，本件再抗告為有理由。依家事事件法第97條，非訟事
件法第46條，民事訴訟法第495條之1第2項、第477條第1 項、第
478條第2項，裁定如主文。
中    華    民    國   111    年    2     月    24    日
                      最高法院民事第五庭
                          審判長法官  袁  靜  文  
                                法官  林  金  吾  
                                法官  石  有  為  
                                法官  許  秀  芬  
                                法官  陳  靜  芬    
本件正本證明與原本無異
                                      書  記  官
中    華    民    國   111    年    3     月    15    日